---
title: "Prozessierung von LiDAR-Daten mit dem lidR Paket"
author: "Florian Franz & Jens Wiesehahn"
date: "`r Sys.Date()`"
output: html_document
---

```{r setup, include=FALSE}
knitr::opts_chunk$set(echo = TRUE)
```

```{r source, include=FALSE}
source('src/setup.R', local = knitr::knit_global())
```

### Die Dateiformate zur Speicherung von LiDAR-Daten: .las/.laz

**LAS (Lidar Application Schema)**

- speziell für die Speicherung von LiDAR-Daten entwickelt
- Standard Format
- können sowohl rohe als auch verarbeitete LiDAR-Daten enthalten
- Informationen zu Punktkoordinaten, Klassifizierungen, Intensitäten, ...

**LAZ (LASzip Compressed Lidar)**

- komprimierte Version des LAS-Formats
- verringerte Dateigröße --> effektiverer Speicherung und Verarbeitung
- sonst gleiche Struktur wie LAS-Dateien

### Das R Paket *lidR*

*"lidR ist ein R-Paket zur Manipulation und Visualisierung von Airborne Laser Scanning (ALS) Daten mit dem Schwerpunkt auf forstwirtschaftliche Anwendungen"* (Roussel et al. 2022).

- entwickelt im Rahmen des [AWARE](https://awareproject.ca/) Projekts an der University of British Columbia (2015-2018)
- weiterentwickelt durch finanzielle Unterstützung des [Ministère des Forêts, de la Faune et des Parcs of Québec](https://www.quebec.ca/gouvernement/ministere/forets-faune-parcs) an der  [Laval University](https://www.ulaval.ca/en) (2018-2021)
- Hauptentwickler: Jean-Romain Roussel
- Publikation: [lidR: An R package for analysis of Airborne Laser Scanning (ALS) data](https://www.sciencedirect.com/science/article/pii/S0034425720304314)
- open source: [CRAN](https://cran.r-project.org/web/packages/lidR/), [GitHub](https://github.com/r-lidar/lidR)

### Import einer LAZ-Datei

```{r import}
las_files <- list.files(input_dir,
                        pattern = glob2rx("*.laz"),
                        full.names = TRUE)
  
las <- readLAS(las_files)

print(las)
```



### Quellen

Roussel J, Goodbody TR, Tompalski P (2022). The lidR package. https://r-lidar.github.io/lidRbook/index.html

Roussel J, Auty D, Coops NC, Tompalski P, Goodbody TR, Meador AS, Bourdon J, de Boissieu F, Achim A (2020). “lidR: An R package for analysis of Airborne Laser Scanning (ALS) data.” Remote Sensing of Environment, 251, 112061. ISSN 0034-4257, doi:10.1016/j.rse.2020.112061, https://www.sciencedirect.com/science/article/pii/S0034425720304314. 
